臺灣新北地方法院刑事判決
110年度金訴字第971號
公  訴  人  臺灣新北地方檢察署檢察官
被      告  王華溱



上列被告因違反洗錢防制法等案件，經檢察官提起公訴（110年
度偵字第16804號），本院判決如下：
    主  文
王華溱犯三人以上共同詐欺取財罪，處有期徒刑壹年貳月，併科
罰金新臺幣壹萬元，罰金如易服勞役，以新臺幣壹仟元折算壹日
。緩刑參年，緩刑期間付保護管束，並應向檢察官指定之政府機
關、政府機構、行政法人、社區或其他符合公益目的之機構或團
體提供肆拾小時之義務勞務，及接受陸小時之法治教育課程。未
扣案犯罪所得新臺幣壹萬貳仟元沒收，於全部或一部不能沒收或
不宜執行沒收時，追徵其價額。
    事  實
一、王華溱可預見提供個人金融帳戶予他人，極可能為詐欺集團
    作為收受及提領特定犯罪所得使用，且如自帳戶內提領不明
    款項轉匯他人會產生遮斷金流之效果，仍不違背其本意，於
    於民國109年5月15日，與通訊軟體暱稱「長宏KT」所屬詐欺
    集團，共同意圖為自己不法之所有，基於三人以上詐欺取財
    、隱匿詐欺取財犯罪所得去向、所在之洗錢犯意聯絡，由王
    華溱將其所申設之華南商業銀行帳號000000000000號帳戶提
    供予上開詐欺集團使用，再由上開詐欺集團之其他成員於10
    9年5月21日透過通訊軟體LINE向覃遠東佯稱為友人樓秀惠需
    借款，致覃遠東陷於錯誤，而於109年5月22日10時34分匯款
    新臺幣（下同）30萬元至上開帳戶，王華溱再依「長宏KT」
    指示，自覃遠東遭詐欺款項扣除其百分之4報酬即1萬2,000
    元（30萬元×4％＝1萬2,000元）後，於同日11時20分許至銀行
    臨櫃提領上開款項中之10萬元，併同自有現金18萬8,000元
    ，合計交付28萬8,000元與「長宏KT」指示之詐欺集團其他
    成員，以此方式製造金流斷點，隱匿詐欺取財犯罪所得去向
    、所在。
二、案經覃遠東訴由高雄市政府警察局左營分局報告臺灣橋頭地
    方檢察署呈請臺灣高等檢察署檢察長令轉臺灣新北地方檢察
    署檢察官偵查起訴。
    理  由
一、訊據被告王華溱對於上開犯罪事實坦承不諱，核與證人即告
    訴人覃遠東於警詢時之證述相符，並有內政部警政署反詐騙
    諮詢專線紀錄表、高雄市政府警察局左營分局啟文派出所受
    理詐騙帳戶通報警示簡便格式表、金融機構聯防機制通報單
    、金融機構協助受詐騙民眾通知疑似警示帳戶通報單、受理
    刑事案件報案三聯單、受理各類案件紀錄表、對話紀錄、郵
    政跨行匯款申請書、存摺交易明細各1份（告訴人部分）、
    上開帳戶之開戶資料、交易明細、存款事故狀況、存摺存款
    期間查詢、匯入匯款備查簿、「長宏KT」對話紀錄及照片各
    1份及華南商業銀行取款憑條2張在卷可稽，足認被告任意性
    自白與事實相符，本案事證明確，被告犯行堪以認定，應依
    法論科。
二、論罪科刑：
　㈠核被告所為，係犯刑法第339條之4第1項第2款之三人以上共
    同詐欺取財罪及洗錢防制法第14條第1項之洗錢罪。
　㈡按共同正犯在主觀上須有共同犯罪之意思，客觀上須為共同
    犯罪行為之實行。所謂共同犯罪之意思，係指基於共同犯罪
    之認識，互相利用他方之行為以遂行犯罪目的之意思；共同
    正犯因有此意思之聯絡，其行為在法律上應作合一的觀察而
    為責任之共擔。至於共同正犯之意思聯絡，不以彼此間犯罪
    故意之態樣相同為必要，蓋刑法第13條第1項、第2項雖分別
    規定行為人對於構成犯罪之事實，明知並有意使其發生者，
    為故意；行為人對於構成犯罪之事實，預見其發生而其發生
    不違背其本意者，以故意論。前者為直接故意，後者為間接
    故意，惟不論「明知」或「預見」，僅認識程度之差別，間
    接故意應具備構成犯罪事實之認識，與直接故意並無不同。
    除犯罪構成事實以「明知」為要件，行為人須具有直接故意
    外，共同正犯對於構成犯罪事實既已「明知」或「預見」，
    其認識完全無缺，進而基此共同之認識「使其發生」或「容
    認其發生（不違背其本意）」，彼此間在意思上自得合而為
    一，形成犯罪意思之聯絡。故行為人分別基於直接故意與間
    接故意實行犯罪行為，自可成立共同正犯，最高法院101年
    度第11次刑事庭會議決議參照。是本件被告雖僅具間接故意
    ，惟仍無礙於與上開詐欺集團成員就上開犯行成立共同正犯
    ，其既有犯意聯絡及行為分擔，應依刑法第28條規定，論以
    共同正犯。
　㈢被告以一行為同時觸犯三人以上共同詐欺取財罪及洗錢罪，
    為想像競合犯，應依刑法第55條規定，從一重之三人以上共
    同詐欺取財罪處斷。
　㈣爰以行為人之責任為基礎，並審酌被告以提供自己帳戶，並
    依詐欺集團指示提款之方式為詐欺及洗錢行為之犯罪手段，
    其於警詢時自稱經濟狀況貧寒，並於本院審理時自稱目前無
    業，租房子獨居等生活狀況，其先前並無任何論罪科刑紀錄
    ，可見品行尚可，其自稱大學畢業，惟無事證可認其具有金
    融、會計、記帳、商業或法律等專業知識之智識程度，其造
    成告訴人受有30萬元之財產損害及所涉洗錢犯行之金額尚非
    鉅額，且自上開犯行中獲得1萬2,000元之利益，其犯後坦承
    犯行，且就洗錢犯行，符合自白減刑之規定，雖有調解意願
    ，惟因告訴人經通知未到庭而無法成立調解等犯後態度之一
    切情狀，量處如主文所示之刑，並諭知罰金如易服勞役之折
    算標準。
　㈤被告未曾因故意犯罪受有期徒刑以上刑之宣告，業如前述，
    其因一時失慮，致犯本罪，惟犯後終能坦承犯行，並表示有
    意願與告訴人調解，惟因告訴人經通知未到庭而無法成立調
    解，本院信其經此偵、審程序及刑之宣告後，應能有所警惕
    ，而無再犯之虞，因認所宣告之刑以暫不執行為適當，爰依
    刑法第74條第1項第1款之規定，併予宣告緩刑3年，並斟酌
    被告之犯罪情節，依刑法第74條第2項第5款規定，命其應向
    檢察官指定之政府機關、政府機構、行政法人、社區或其他
    符合公益目的之機構或團體，提供40小時之義務勞務，期使
    被告於義務勞務過程，確切明瞭其行為所造成之危害，且為
    期被告建立正確法治觀念，復依同條項第8款規定，命被告
    應接受法治教育課程6小時，併依同法第93條第1項第2款規
    定，諭知被告應於緩刑期間付保護管束。至被告於本案緩刑
    期間，若違反上開負擔情節重大者，足認原宣告之緩刑難收
    其預期效果，而有執行刑罰之必要者，得由檢察官聲請撤銷
    緩刑之宣告，併此敘明。
三、被告因本件犯行收取詐欺款項百分之4報酬即1萬2,000元，
    業經認定如前，核屬其本件之犯罪所得，雖未扣案，仍應依
    刑法第38條之1第1項前段宣告沒收，並依同條第3項規定，
    諭知於全部或一部不能沒收或不宜執行沒收時，追徵其價額
    。　　
據上論斷，應依刑事訴訟法第299條第1項前段，判決如主文。
本案經檢察官黃筱文提起公訴，檢察官秦嘉瑋到庭執行職務。
中　　華　　民　　國　　111 　年　　4 　　月　　26　　日
                  刑事第十二庭  審判長法  官  陳正偉
                                      法  官  鄭淳予
                                      法  官  陳志峯峯
以上正本證明與原本無異。
如不服本判決應於收受送達後20日內向本院提出上訴書狀，並應
敘述具體理由；其未敘述上訴理由者於上訴期間屆滿後20日內向
本院補提理由書（均須按他造當事人之人數附繕本）「切勿逕送
上級法院」。
                                      書記官  喻誠德
中　　華　　民　　國　　111 　年　　4 　　月　　26　　日
附錄本案論罪科刑法條全文：
中華民國刑法第339條之4
犯第三百三十九條詐欺罪而有下列情形之一者，處一年以上七年
以下有期徒刑，得併科一百萬元以下罰金：
一、冒用政府機關或公務員名義犯之。
二、三人以上共同犯之。
三、以廣播電視、電子通訊、網際網路或其他媒體等傳播工具，
    對公眾散布而犯之。
前項之未遂犯罰之。
洗錢防制法第2條
本法所稱洗錢，指下列行為：
一、意圖掩飾或隱匿特定犯罪所得來源，或使他人逃避刑事追訴
    ，而移轉或變更特定犯罪所得。
二、掩飾或隱匿特定犯罪所得之本質、來源、去向、所在、所有
    權、處分權或其他權益者。
三、收受、持有或使用他人之特定犯罪所得。
洗錢防制法第14條
有第二條各款所列洗錢行為者，處七年以下有期徒刑，併科新臺
幣五百萬元以下罰金。
前項之未遂犯罰之。
前二項情形，不得科以超過其特定犯罪所定最重本刑之刑。